最高法院刑事判決　　　　　　一○○年度台上字第五六六○號
上　訴　人　劉碧強
　　　　　　郭宗萍
　　　　　　張語潔
上 列一 人
選任辯護人　曾昭牟律師
上列上訴人等因重傷害案件，不服台灣高等法院中華民國九十九
年五月十八日第二審判決（九十九年度上訴字第五七九號，起訴
案號：台灣台北地方法院檢察署九十七年度偵字第一八三六四號
），提起上訴，本院判決如下：
    主  文
原判決撤銷，發回台灣高等法院。
    理  由
本件原判決認定上訴人劉碧強、郭宗萍、張語潔有其事實欄所載
犯行，因而撤銷第一審之科刑判決，改判仍論其三人以共同使人
受重傷罪，各量處有期徒刑五年四月。固非無見。
惟查：(一)、刑事訴訟法第一百六十四條規定：審判長應將證物提
示當事人、代理人、辯護人或輔佐人，使其辨認。前項證物如係
文書而被告不解其意義者，應告以要旨。是採為判決基礎之證據
資料，必須經過調查程序，而顯出於審判庭者，始與直接審理主
義符合，否則其所踐行之訴訟程序，即屬違背法令。又卷宗內之
筆錄及其他文書可為證據者，審判長應向當事人、代理人、辯護
人或輔佐人宣讀或告以要旨。前項文書，有關風化、公安或有毀
損他人名譽之虞者，應交當事人、代理人、辯護人或輔佐人閱覽
，不得宣讀；如被告不解其意義者，應告以要旨。復為刑事訴訟
法第一百六十五條所明定。而審判期日之訴訟程序，專以審判筆
錄為證。原判決理由貳之二第(三)段說明採馬偕紀念醫院（台北院
區）民國九十九年三月二日乙種診斷證明書及台北市立聯合醫院
中興院區九十九年三月一日診斷證明書之記載，為認定被害人戴
賢銘受有頭部外傷、顱內出血併右側肢體偏癱及失語症、臉鈍挫
傷合併流鼻血之傷害，無法正確聽懂及表達言語，已達毀敗語能
機能及嚴重減損右側肢體機能等重傷害之依據。但依原審審判筆
錄之記載，並無有關原審法院於審判期日將該等證據，向上訴人
等提示給予閱覽或向其宣讀或告以要旨之記載，難認前開證據資
料已依法踐行調查程序，顯現於審判庭，給予上訴人等辯解機會
，原判決逕採為認定上訴人等犯罪之論據，不但與直接審理法則
有違，且有應於審判期日調查之證據未予調查之違誤。(二)、證人
即被害人之主治醫師江文光證稱：被害人僅有「眼框下有紅腫，
其他部位沒有受傷」。與前開診斷證明書所載及原判決認定被害
人受有頭部外傷、顱內出血併右側肢體偏癱及失語症、臉鈍挫傷
合併流鼻血之傷害，無法正確聽懂及表達言語，已達毀敗語能機
能及嚴重減損右側肢體機能等重傷害情形不符。實情如何？原判
決未予釐清論明，遽認定被害人發生前述重傷害結果，亦嫌速斷
及理由不備。(三)、劉碧強、郭宗萍於原審辯稱九十七年十一月九
日告訴人陳麗卿提出之台北醫院診斷證明書雖曾有「顱內出血合
併右側肢體偏癱及失語症」之記載。但九十七年十二月十二日台
北市立聯合醫院中興院區之診斷證明書，除「顱內出血併右側偏
癱」外，已無失語症之記載。而九十八年一月二十日聯合醫院中
興院區之診斷證明書更僅記載「頸椎神經根壓迫症」及「腰椎神
經根壓迫症」。且告訴人於原審九十九年二月二十五日準備程序
時稱被害人現在語言能力很差，非稱無語言能力。則被害人目前
健康情形如何？是否仍有失語症？有無復原之可能？攸關是否成
立重傷害罪之認定，請求原審送行政院衛生署醫事審議委員會鑑
定等語（見原審卷第一五三頁）。實情如何？原審未予釐清論述
，同有可議。上訴人等上訴意旨分別指摘原判決關於其本人部分
不當，尚非全無理由。應認有撤銷原判決發回更審之原因。
據上論結，應依刑事訴訟法第三百九十七條、第四百零一條，判
決如主文。
中    華    民    國  一○○  年    十    月   十三   日
                      最高法院刑事第四庭
                          審判長法官  洪  文  章  
                                法官  王  居  財  
                                法官  郭  毓  洲  
                                法官  韓  金  秀  
                                法官  沈  揚  仁  
本件正本證明與原本無異
                                      書  記  官  
中    華    民    國  一○○  年    十    月   十八   日
                                                      v